【裁判字號】    92,交聲,514
【裁判日期】    921126
【裁判案由】    聲明異議
【裁判全文】
臺灣高雄地方法院交通事件裁定              九十二年度交聲字第五一四號
    原處分機關  交通部公路總局高雄區監理所旗山監理站
    異  議  人  甲○○
    即受處分人
右列受處分人因違反道路交通管理處罰條例案件，對於交通部公路總局旗山監理站民
國九十二年十月二十四日所為之處分（原處分案號：屏監違字第裁八五─Ｖ0000
0000號），聲明異議，本院裁定如左：
    主  文
原處分撤銷。
甲○○不罰。
    理  由
一、異議意旨略以：受處分人即異議人甲○○於民國（下同）九十二年十月間，接獲
    交通部公路局高雄總區旗山監理站裁決書，指稱受處分人於九十二年五月二十四
    日零時十五分許，自屏東市○○街口遭員警舉發在道路上蛇行，竟不服交警指揮
    稽查，加速逃逸、蛇行，惟異議人當時在家中休息，並未外出，且車牌號碼ＤＦ
    Ｔ─一九九號之機車亦停放在家中，未借予他人使用，不可能會出現在海豐街口
    ，員警僅憑目測，並沒有提出具體證據，員警有可能誤判，爰依法提出異議等語
    。
二、按執行交通勤務警察依法律規定製單舉發違反道路交通管理處罰條例所列之違規
    事實，並由公路主管機關加以處罰，係行政機關執行公權力措施而對外直接發生
    法律效果之單方行政行為，本質上為行政處分，受處分人不服公路主管機關所為
    之處罰，依道路交通管理處罰條例第八十七條之規定向管轄地方法院聲明異議，
    自屬行政救濟程序。至行政救濟程序舉證責任之分配，早期雖曾採行「行政處分
    公定力理論」，即主張依據法令所為之行政處分係屬違法之人，應對其根據事實
    負舉證責任，但此係立於行政權對私人具有優越性之前提，已為今日學說及實務
    所不採，今日學說及實務承認行政訴訟上當事人之法的對等性觀念，認為行政救
    濟程序之舉證責任分配，應採民事訴訟上舉證責任分配原則，加以修正後，準用
    於行政救濟程序，行政法院八十五年度判字第九六０號判決可供參酌。換言之，
    公路主管機關對於人民有所處罰，必須確實證明其違法事實，倘不能證明違法事
    實之存在，其處罰即不能認為合法，八十七年十月二十八日修正之行政訴訟法第
    一百三十六條明文規定準用民事訴訟法第二百七十七條舉證責任分配之原則即揭
    櫫此意旨。從而，道路交通案件處理辦法第四條雖規定聲明異議案件之處理，準
    用刑事訴訟法有關規定，惟依前揭說明及規定，刑事訴訟法有關證據之規定與前
    揭意旨抵觸部分，即不應準用於屬行政救濟程序之交通案件聲明異議程序。
三、經查：本件原處分機關即交通部公路總局旗山監理站，雖據執行交通勤務之警員
    林宏明在屏東縣警察局舉發違反道路交通管理事件通知單所列之異議人違規事實
    ，認異議人違反道路交通管理處罰條例第四十三條第一項第一款及同條例第六十
    條之規定，裁處罰鍰新台幣（下同）一萬五千元，並吊扣車輛牌照三個月等情，
    此有交通部公路總局旗山監理站局九十二年十月二十四日屏監違字第裁八五─Ｖ
    00000000號違反道路交通管理事件裁決書及屏東縣警察局九十二年五月
    二十四日屏警交字第Ｖ00000000號舉發違反道路交通管理事件通知單等
    資料可稽。此外，據該執行交通勤務之警員林宏明到庭證稱：「：：：本件應是
    我們當日晚上執行巡邏或執行防飆時，當時有好幾部車，他們於海豐街，我們要
    攔下他們時，他們都不停，當時並沒有攝影。當時他們看到我們時，他們就往前
    加速前進，當時我們有把他們的車號記在便條紙，但便條紙沒有留存。當時我們
    與他們的距離約五、六公尺。當日是由我開車」、「（當日如何記下車號？）我
    把車號唸出來，我的同事記，我的同事也會再看一下」等語（見本院九十二年十
    一月二十五日訊問筆錄），是依證人林宏明前開證詞，其於舉發本件交通違規事
    件時，僅憑其依其目視所見之機車車號即加以逕行舉發，未如一般對汽車逕行舉
    發時，尚有向相關單位以車號、車種、廠牌、顏色等資料，經電腦確認廠牌、顏
    色相符後再行舉發，亦未有照片等相關跡證為憑，且該違規機車既係拒絕停車接
    受稽查而逃逸，顯見該機車駛離違規地點之車行速度應該甚快，是證人自有目視
    錯誤之可能。佐以該舉發單上並未註明任何違規者經目視即可辨識之特徵，如性
    別、約略之年紀等，則本件違規舉發既有證據未盡之處，應認本件異議為有理由
    ，原處分應予撤銷，另諭知異議人不罰。
據上論結，應依道路交通案件處理辦法第二十條前段，裁定如主文
中      華      民      國    九十二    年     十一     月    二十六    日
                                      臺灣高雄地方法院交通法庭
                                          法  官    張  茹  棻
右正本證明與原本無異。
如不服本裁定，應於裁定送達後五日內，向本院提出抗告狀。
                                          書記官    李  忠  霖
中      華      民      國    九十二    年     十一     月    二十七    日


司法院資訊處製作；財團法人民間司法改革基金會備份。
